臺灣高等法院臺中分院刑事判決　　　　　　　　　九十年度上更(一)字第三四號
　　上　訴　人
　　即　被　告　乙○○
　　指定辯護人　本院公設辯護人　甲○○
右上訴人因被告違反毒品危害防制條例案件，不服臺灣臺中地方法院八十九年度訴字
第二九六號中華民國九十年三月七日第一審判決（起訴案號：臺灣臺中地方法院檢
察署八十九年度偵字第一四八八三號），提起上訴，經判決後由最高法院發回更審，
本院判決如左：
    主      文
原判決關於販賣第二級毒品部分撤銷。
乙○○共同連續販賣第二級毒品，處有期徒刑柒年貳月。扣案之第二級毒品安非他命
肆包（其中參包驗餘淨重參點陸陸公克、壹點貳參公克、零點肆捌公克，另壹包淨重
貳點肆肆公克、包裝重零點貳參公克）均沒收銷燬之；殘留安非他命之藥杓子貳支、
毒品分裝袋參拾貳只、0000000000號行動電話壹支沒收之。犯罪所得之財
物新台幣陸仟元沒收之，新台幣陸仟元如全部或一部不能沒收時，以其財產抵償之。
    事  實
一、乙○○與莊沅澔（由原審法院通緝中）共同基於意圖營利之概括犯意聯絡，並以
    0000000000號行動電話為對外聯絡工具，先後於民國（下同）八十八
    年十月二十五日下午六時、同年十一月十五日下午六時、八十九年一月九日下午
    七時許、同年月十六日晚上九時許、同年月二十三日二十一時許、同年月二十四
    日下午三時許，連續在台中市○○路與中清西二街口等處，以每公克新台幣（下
    同）一千元之價格販賣第二級毒品安非他命予謝文卿（另案由檢察官偵辦）六次
    ，每次均以上開電話聯絡後，分由莊沅澔或乙○○中之一人交貨予謝文卿。嗣於
    八十九年一月二十四日下午六時三十分許，謝文卿在台中市○○路六九六巷二號
    住處為警查獲，謝文卿乃配合警方，目的在協助警方人贓俱獲，實無買受毒品之
    真意，乃於同日晚上八時許，撥打上開行動電話聯絡乙○○偽稱欲購買第二級毒
    品安非他命四千元，而於同日晚上九時許，在台中市○○路與中清西二街口查獲
    前來交貨之乙○○，另循線於同日晚上九時四十分許，在台中市北屯區○○○路
    四三號三０三室查獲莊沅澔，並扣得安非他命四包（其中一包經法務部調查局檢
    驗出第二級毒品安非他命成分，淨重二．四四公克、包裝重０．二三公克；另外
    三包經內政部警政署刑事警察局檢驗出第二級毒品安非他命成分，驗餘三‧六六
    公克、一‧二三公克、０‧四八公克）、安非他命吸食器乙組、殘留安非他命藥
    杓子二支及0000000000號行動電話一具，另外扣得莊沅澔所有供預備
    販賣毒品所用之毒品分裝袋三十二只（均為空袋）。
二、案經台中市警察局第一分局報請台灣台中地方法院檢察署檢察官偵查起訴。
    理      由
一、訊據上訴人即被告乙○○（下稱被告）固坦承於八十九年一月二十四日二十一時
    交與謝文卿香菸盒一包及0000000000號行動電話為其所有，惟矢口否
    認有上開販賣毒品之犯行，辯稱：八十九年一月二十四日晚上九時因謝文卿打電
    話找莊沅澔，當時莊沅澔在洗澡，莊沅澔要伊拿一盒東西下去給謝文卿，伊並不
    知道裡面為何物，且行動電話為莊沅澔以伊之名義申請，並非伊在使用；至於警
    訊所稱替「阿和」之人送藥之事並非事實，是莊沅澔要伊如此陳述，伊不知莊沅
    澔將所有責任推給他，伊與莊沅澔同居一個多月，對其事尚未深知，伊未販賣安
    非他命云云。惟查：(一)、被告於警訊時坦承因現在沒工作，經濟不好，才會幫阿
    和販賣安非他命，而0000000000號行動電話是伊申請並與莊沅澔共同
    使用等語（見偵查卷第十八頁反面），參以證人謝文卿於警訊時證稱：「我安非
    他命都是向乙○○及莊沅澔兩人購買，我每次購買一公克安非他命，為新台幣壹
    仟元，我已配合警方於八十九年一月二十四日二十一時在台中市○○路與中清西
    二街口將乙○○查獲，警方再於二十四日二十一時四十分在乙○○家中查獲到莊
    沅澔。．．．我都打行動電話0000000000號給乙○○及莊沅澔，如要
    交貨都約至中清西二街與文心路口。」、「有此事（指曾於八十八年十月二十五
    日十八時及八十八年十一月十五日十八時、八十九年一月二十四日二十一時等三
    次向乙○○及莊沅澔購買安非他命），是我向他購買的。．．．（和信電信公司
    0000000000之通聯紀錄第一一四頁之八十九年一月九日十八時二十四
    分起分別有六通由0000000所撥出至0000000000的通話）是我
    所撥的，也是談及購買安非他命的事。是莊沅澔所接的。．．．是以新台幣貳仟
    向莊沅澔買數量（我已忘記了）的安非他命。．．．（通聯紀錄第一二五頁之八
    十九年一月十六日十五時五十四分起亦有0000000所撥至0000000
    000之通話紀錄）是我所撥出的，莊沅澔接的，也是講買安非他命的事。．．
    ．是以新台幣壹仟元買一小包（數量我不知道）的安非他命，這次是由乙○○交
    給我的，是八十九年一月十六日二十一時許在台中市○○○○街交貨的。．．．
    （通聯紀錄第一三二頁之八十九年一月二十二日二十二時十七分起有兩通撥向0
    000000000及八十九年一月二十三日十八時三十九分的一通）也是購買
    安非他命的事，是我所撥的，是莊沅澔接的。．．．新台幣壹仟元買乙小包（數
    量我不知道），是乙○○於八十九年一月二十三日二十一時在台中市○○路與中
    清西二街口交貨給我。．．．（八十九年一月九日）是莊沅澔交貨給我的（時間
    我已忘了），地點是台中市○○路台灣日報社前。」等語（見偵查卷第二十二頁
    及反面、第一七八頁反面至第一七九頁），並有0000000000號行動電
    話扣案及和信電訊股份有限公司八十八年十月一日至八十九年一月二十四日之通
    聯記錄在卷可稽（見偵查卷第四十一頁至第一七五頁）。(二)、被告有吸食安非他
    命之前科，經臺灣臺中地方法院以八十九年度易更字第十號判決連續施用安非他
    命處有期徒刑七月，此經本院調閱該號卷宗無訛，且被告於原審自承平均一、二
    個禮拜吸食一次等情（見原審卷第二十九頁），故其應知販賣安非他命之手法及
    如何包裝毒品及買賣交易之過程如何進行，被告辯稱：不知道八十九年一月二十
    四日交付與謝文卿之香菸盒所裝之物為安非他命，顯與事理有違，乃係事後卸責
    之詞，不足採信。謝文卿於警訊、偵查中均供述被告與同居人莊沅澔共同販賣安
    非他命屬實，已如前述，因此謝文卿於原審供稱：「只有跟被告莊沅澔買而已。
    ．．．我大部分都是向被告莊沅澔拿的，只有最後一次是被告乙○○拿一個盒子
    給我，被告乙○○可能也不知道裡面是什麼東西。．．．購買毒品時是打電話給
    ）被告莊沅澔。．．．（八十九年一月二十四日晚上八時左右）不是打給被告乙
    ○○，我當時是打給被告莊沅澔。．．．我是跟警察講說：我是跟莊沅澔買的，
    只有一次是被告乙○○拿香煙盒下來給我，我都是打電話向被告莊沅澔買的。」
    云云（見原審卷第七十一、七十二頁），然而與其在警訊中所供情節不符合，顯
    係事後迴護被告之詞，非可據為有利被告之認定。又被告以自己名義申請電話使
    用，並不能據以採為被告無販賣毒品之有利證據；被告與同居人莊沅澔固均有施
    用毒品，而依前揭事證，被告亦有販賣犯行，不能以其有施用安非他命，認查獲
    之安非他命係供自己吸用，而認其無販賣犯行，且被告申請電話為聯絡工具販賣
    安非他命，親自接聽電話，並交付安非他命與買受人，其與同居人莊沅澔有犯意
    之聯絡及行為之分擔甚明。被告與共犯莊沅澔係以每公克安非他命一千元之代價
    販賣與謝文卿，雖莊沅澔已經原審通緝而未到案，被告復否認有販賣安非他命犯
    行，無從查知其販入安非他命之價格，然而販賣安非他命為屬重罪，近年來經政
    府宣導及查緝毒品之政策，早為一般人所知悉，苟非從販賣之中牟利，實無干冒
    被科處重刑之危險而販賣安非他命之理，被告於原審審自承與莊沅澔為同居關係
    ，而於同居期間二人並無工作收入且二人皆有吸食毒品之習性，復有扣案之毒品
    分裝袋數量三十二只可證，故其與莊沅澔有共同販賣營利之意圖甚明。(三)、此外
    ，扣得安非他命四包，其中一包經本院本審送法務部調查局檢驗出第二級毒品安
    非他命成分，淨重二．四四公克、包裝重０．二三公克，有該局九十一年二月二
    十二日調科壹字第０九一０００六０六號檢驗通知書附卷可稽（見本院本審卷第
    五十五頁）；另外三包經內政部警政署刑事警察局檢驗出第二級毒品安非他命成
    分，驗餘三‧六六公克、一‧二三公克、０‧四八公克，有該局九十年一月十七
    日刑鑑字第二００三七二號鑑驗通知書在卷可據（見原審卷第八十四頁），並有
    殘留安非他命藥杓子二支、毒品分裝袋三十二只及0000000000號行動
    電話一具扣案可資佐證，其中毒品分裝袋數量頗多，顯係預備供販賣毒品所用。
    本件事證明確，被告所否認與辯解，無非卸責飾詞，核無可採，其犯行堪予認定
    ，應依法論科。
二、核被告所為，係犯毒品危害防制條例第四條第二項之販賣第二級毒品罪。被告與
    莊沅澔就上揭犯行，有犯意之聯絡及行為之分擔，皆為共同正犯。被告非法持有
    第二級毒品行為，進而販賣，其持有之低度行為應被販賣之高度行為所吸收，不
    另論罪。查所謂販賣毒品行為，並不以販入之後復行賣出為要件，衹要以營利之
    目的，將毒品購入或賣出，有一於此，其犯罪即為完成，然而於本件被告及共犯
    莊沅澔本有施用毒品安非他命之習性，無從認定其等於販入安非他命之初，係基
    於營利之目的而販入，故僅能依被告是否有販出毒品，以認定其是否著手於販賣
    毒品行為之實施，而被告多次販賣安非他命行為，其中自八十八年十月二十五日
    下午六時起至同年月二十四日下午三時之六次，交付毒品並受領價金，為既遂；
    另外於八十九年一月二十四日晚上八時，謝文卿配合警方打電話給被告佯稱欲購
    買安非他命，於同日晚上九時被告交付安非他命時為警查獲，此部分謝文卿並非
    真意購買安非他命，僅係虛與買賣，目的無非在協助警方人贓俱獲，事實上並無
    從完成買賣之行為，就本次交易毒品犯行而言應屬未遂（參照最高法院八十五年
    度台上字第一八一一號判決要旨），因而此次僅能論被告販賣第二級毒品未遂罪
    責。被告先後多次販賣第二級毒品予謝文卿之犯行，依上所述，六次既遂，一次
    未遂，時間緊接，犯罪構成要件相同，顯係基於概括犯意為之，為連續犯，依刑
    法第五十六條之規定，以一罪論，並加重其刑，其中法定本刑無期徒刑部分，依
    法不得加重。原審對被告犯販賣第二級毒品罪，予以論罪科刑，固非無見，惟查
    ：被告販賣次數係六次（原審判決第六次與第七次重複），原審認係販賣七次，
    對於被告於八十九年一月二十四日晚上九時為警查獲部分，未論以未遂罪，尚有
    未洽；原判決事實固認被告與與莊沅澔係基於意圖營利之概括犯意聯絡，售賣第
    二級毒品安非他命予謝文卿施用等情，而論以共同連續販賣第二級毒品罪責，然
    判決理由內對於認定被告主觀上有此營利意圖所憑之證據及心證理由，未為必要
    說明，自屬理由不備；原審認定共扣得五包毒品毛重共十一點二公克，其中一包
    毛重為二點七公克之安非他命，業於台灣台中地方法院八十九年度易更字第十號
    上訴人施用毒品案宣告沒收，不再予以宣告沒收，則該包毛重二點七公克之物，
    究確否係安非他命，稽諸卷證，並無相關鑑驗資料足佐，原判決認該包扣案之物
    亦係安非他命，應有認定犯罪事實不依證據之違法，且毒品危害防制條例第十八
    條第一項前段規定「查獲之毒品及專供製造或施用毒品之器具，不問屬於犯人與
    否，均沒收銷毀之」，乃刑法第三十八條第一項第一款之特別規定，所稱「查獲
    」之煙毒或毒品，係指有罪判決事實所認定為被告有罪事實之毒品，即足當之，
    不以經當場搜索扣押者為必要，倘未能證明業已滅失，即應依上揭特別規定，諭
    知沒收並銷燬，原判決既認該包毛重二點七公克安非他命係被告售賣予謝文卿者
    ，縱於他案已判決諭知沒收銷毀，仍應依上開規定於本件為沒收銷毀諭知，始為
    適法；本件扣案毒品分裝袋三十二只，係未曾使用之空袋，僅係供實施販毒行為
    所預備之物，乃供犯罪預備之物，原判決認係供犯罪所用之物，而諭知沒收，亦
    屬於法有違；又原判決事  實及理由均認上訴人係以0000000000號行
    動電話為販賣毒品聯絡之工具，其於主文將該行動電話諭知沒收，其號碼載為0
    000000000，顯係誤載。被告上訴否認有販賣第二級毒品犯行，雖無理
    由，惟原審此部分判決既有上述可議之處，自應由本院將原審此部分判決撤銷改
    判。爰審酌被告犯罪之動機、目的、手段、販賣毒品對社會所生之危害甚大及所
    獲利益不多等一切情狀，量處如主文第二項所示之刑。扣案之安非他命四包（其
    中一包淨重二．四四公克、包裝重０．二三公克；另外三包驗餘三‧六六公克、
    一‧二三公克、０‧四八公克），不問屬於犯人與否，爰依毒品危害防制條例第
    十八條第一項前段之規定，予以宣告沒收銷燬之。至於0000000000號
    行動電話一具、殘留安非他命之藥杓子二支，係供犯罪所用之物，應依毒品危害
    防制條例第十九條第一項宣告沒收；扣案毒品分裝袋三十二只，係未曾使用之空
    袋，屬於共犯莊沅澔所有，此據被告於原審供明（見原審卷第三十三頁），係供
    實施販毒行為所預備之物，乃供犯罪預備之物，依刑法第三十八條第一項第二款
    宣告沒收。而被告連續六次販賣第二級毒品安非他命予謝文卿，每次一千元，則
    被告販毒所得共六千元，雖未扣案，仍應依毒品危害防制條例第十九條第一項規
    定予以沒收，如全部或一部不能沒收時，以其財產抵償之。
三、至於本案警方另外查扣毒品，經刑事警察局鑑驗非屬安非他命而係第一級毒品海
    洛因（驗餘０‧０二公克）及經檢察官扣案之海洛因二小包（毛重０‧九公克）
    、殘留海洛因藥杓子一支、摻有海洛因香菸半支等扣案物品部分，因被告被訴轉
    讓第一級毒品海洛因部分已經判決無罪確定，且上開扣案之物與本案販賣第二級
    毒品安非他命之犯罪行為並無任何關係。此部分應由檢察官另行偵查起訴或聲請
    單獨宣告沒收，併此敘明。
據上論斷，應依刑事訴訟法第三百六十九條第一項前段、第三百六十四條、第二百九
十九條第一項前段、毒品危害防制條例第四條第二項、第十八條第一項前段、第十九
條第一項，刑法第十一條前段、第二十八條、第五十六條、第三十八條第一項第二款
，判決如主文。
本案經檢察官丙○○到庭執行職務。
中      華      民      國      九十一  年      四      月      十      日
                                臺灣高等法院臺中分院刑事第七庭
                                      審判長法　官　林  榮  龍
                                            法　官　黃　日　隆
                                            法　官　江　錫　麟
右正本證明與原本無異。
如不服本判決應於收受送達後十日內向本院提出上訴書狀，其未敘述上訴之理由者並
得於提起上訴後十日內向本院補提理由書（均須按他造當事人之人數附繕本）。
                                            書記官　陳  振　海
中      華      民      國      九十一  年      四      月      十一    日
附錄本案論罪科刑法條：
毒品危害防制條例第四條第二項：
製造、運輸、販賣第二級毒品者，處無期徒刑或七年以上有期徒刑，得併科新臺幣七
百萬元以下罰金。
                                                                        Ａ
